最高法院刑事判決　　　　　　　　　　　　　　　九十三年度台上字第四八六六號
　　上　訴　人　甲○○
　　　　　　　　　　　　（另案在台灣新竹監獄執行中）
　　選任辯護人　呂福元律師
右上訴人因違反毒品危害防制條例案件，不服台灣高等法院中華民國九十三年五月十
八日第二審判決（九十三年度上重訴字第一八號，起訴案號：台灣桃園地方法院檢察
署九十年度偵字第一五一二九號、九十一年度偵字第三九九四號），提起上訴，本院
判決如左：
    主  文
原判決撤銷，發回台灣高等法院。
    理  由
本件原判決認定上訴人甲○○曾於民國八十四年間因麻醉藥品管理條例案件，經原審
法院以八十四年度上訴字第二九八０號判決判處有期徒刑八月，於八十四年八月十四
日確定，刑期起算日期八十五年二月二十八日，指揮書執畢日期八十五年十月十六日
；復於同年間因煙毒、麻醉藥品等案件，經第一審法院以八十五年度訴緝字第五七號
判決分別判處有期徒刑三年二月、十一月，應執行有期徒刑四年，於八十五年六月三
日確定，刑期起算日期八十五年十月十七日，指揮書執畢日期八十九年九月二十六日
；又於八十六年間因違反麻醉藥品管理條例案件，經原審法院以八十六年度上訴字第
二九五八號判決判處有期徒刑五年四月確定，刑期起算日期八十九年九月二十七日，
指揮書執畢日期九十五年一月二十六日，上開案件接續執行，於八十九年五月二日假
釋付保護管束，指揮書執畢日期為九十四年八月二十七日（不構成累犯）。詎其於假
釋期間內猶不思警惕，明知海洛因、安非他命係毒品危害防制條例第二條第二項第一
款、第二款所規定之第一、二級毒品，不得轉讓、販賣，因受友人陳婉齡之託，竟基
於轉讓第一、二級毒品海洛因、安非他命之概括犯意，自九十年七月底起至同年八月
中旬某日止，在其桃園縣八德市○○路三一三巷七號租屋處，將其以每包新台幣（下
同）三千元或五千元購入之第一級毒品海洛因，及以每包二千元或三千元購得之第二
級毒品安非他命，以原價先後轉讓第一、二級毒品海洛因、安非他命予陳婉齡各三次
；並於上開同一期間內，在上址租屋處，分別無償轉讓微量之第一、二級毒品海洛因
、安非他命供陳婉齡當場施用完畢各二次及三次（陳婉齡施用毒品部分，業經另案審
結），迄九十年九月四日二十一時三十分許，經警在上址租屋處查獲。上訴人復另萌
生營利之意圖，基於販賣毒品之意思，於九十一年一月底至同年二月初間之某日，在
台北市○○路某橋下，以八十五萬元之代價（第一級毒品海洛因部分六十五萬元，第
二級毒品安非他命部分則二十萬元），向姓名年籍不詳綽號「阿文」之成年男子同時
販入第一級毒品海洛因磚一塊，及第二級毒品安非他命約七、八兩後，將之攜回桃園
縣中壢市○○街二七號三樓新租屋處後，除抽取部分供己施用外，其餘第一級毒品海
洛因則分裝成八包（驗後淨重共計三０七‧九九公克，純度七七‧一一％，純質淨重
二三七‧四九公克、包裝重三十二‧０四公克）、第二級毒品安非他命則分裝成九包
，毛重分為三七‧四公克、三六‧三公克、三六‧二公克、二二‧五公克、一九公克
、一八‧五公克、七‧一公克、三‧八公克及一‧九公克（共計毛重一八二‧七公克
）並伺機出售他人牟利。嗣於九十一年二月十九日十七時四十分許，經警在其上址新
租屋處，查扣上開未及售出之第一級毒品海洛因八包（起訴書誤載為二十八包。驗後
淨重共計三０七‧九九公克，純度七七‧一一％，純質淨重二三七‧四九公克、包裝
重三十二‧０四公克）、第二級毒品安非他命九包（驗後淨重共計一六八‧八五公克
，取樣０‧一三公克已鑑析用罄，餘一六八‧七二公克，包裝重十三‧八五公克），
及其所有預備供販賣第一、二級毒品所用之分裝袋三百九十八個及電子小磅秤一台，
始悉上情等情，並認上訴人所犯非法販賣第一級毒品、第二級毒品之罪，應依想像競
合犯規定從一重處斷，因而撤銷第一審判決，改判仍論處上訴人販賣第一級毒品、連
續轉讓第一級毒品，連續轉讓第二級毒品三項罪刑，固非無見。
惟查：(一)公訴意旨起訴上訴人販賣及轉讓第一級毒品海洛因、第二級毒品安非他命予
陳婉齡部分之犯罪事實，係指稱：上訴人分別基於概括犯意，自九十年七月下旬起至
同年八月下旬止，平均三至五日一次，在桃園縣八德市○○路三一三巷七號住處，連
續多次以各約二千元至三千元之價格，販賣海洛因及安非他命予陳婉齡非法施用，其
間並多次轉讓微量之上述二種毒品予陳婉齡等情（見起訴書犯罪事實欄記載），原審
認定上訴人僅有自九十年七月底至同年八月中旬某日止，在上開租屋住處，將海洛因
及安非他命，以購入之原價分別轉讓陳婉齡各三次，並於該同一期間，分別無償轉讓
海洛因及安非他命予陳婉齡各二次及三次之犯行，而無被訴販賣海洛因及安非他命毒
品予陳婉齡之犯行，惟上訴人另有被訴如右揭事實欄所載意圖販賣而販入海洛因及安
非他命之犯行，因而應論處上訴人右揭三項罪刑。然按：(一)原判決依想像競合犯規定
，從一重論處上訴人販賣第一級毒品罪刑部分：原判決就上訴人另被訴於九十年七月
下旬至同年七月底前及九十年八月中旬後至同年八月下旬止之期間，多次販賣第一級
毒品海洛因及第二級毒品安非他命予陳婉齡部分，漏未論斷是否成立犯罪，不無已受
請求事項未予判決之違法。倘認該部分被訴犯行為不能證明，因公訴人認該部分被訴
犯行與原判決認定右揭上訴人販賣第一級毒品及第二級毒品有罪部分，有連續犯裁判
上一罪關係，則原判決自應就該部分論斷「不另為無罪之諭知」，並明其理由，始
為適法，原判決漏未為該論斷，自有未合。又原判決認定上訴人基於販賣毒品之意思
，於九十一年一月底至二月初間之某日，在台北市安康橋下，以八十五萬元代價（即
海洛因部分係六十五萬元，安非他命係二十萬元），向真實年籍姓名不詳，綽號為「
阿文」之成年男子同時販入海洛因磚一塊及安非他命七、八兩，除抽取部分供己施用
外，其餘海洛因部分則分裝成八包，安非他命則分裝成九包，伺機出售等犯罪事實，
與公訴人起訴上訴人被查獲意圖販賣而未及售出之上揭海洛因八包（起訴書誤書為二
十八包）、安非他命九包之事實，未盡相符，原判決漏未明此部分認定之事實，亦
在起訴事實效力所及之範圍而得據以為判決之理由，其判決亦有理由尚欠完備之疏誤
。(二)原判決事實認定上訴人以購入原價轉讓第一級毒品及第二級毒品予陳婉齡部分，
既未於事實欄明其各次轉讓之價格，亦未於理由明上訴人轉讓該二項毒品所得各
為一萬一千元及七千元係如何計算而得出該數額，以及所依憑之證據，遽認上訴人有
上開所得而予以宣告沒收，亦有事實認定並不明確及判決理由尚欠完備之違誤。以上
或為上訴意旨所指摘或為本院得依職權調查之事項，應認原判決有撤銷發回更審之原
因。原判決就上訴人被訴非法販賣第一級毒品、第二級毒品予孫羽羚及其他不詳姓名
者，認為不能證明犯罪而不另為無罪諭知部分，基於審判不可分之原則，應併予發回
。
據上論結，應依刑事訴訟法第三百九十七條、第四百零一條，判決如主文。
中　　　華　　　民　　　國　　九十三　　年　　　九　　　月　　 十六 　　日
                              最高法院刑事第十二庭
                                  審判長法官  賴　忠　星
                                        法官  王　居　財
                                        法官  張　清　埤
                                        法官  林　開　任
                                        法官  呂　永　福
      右正本證明與原本無異
                                              書  記  官
中　　　華　　　民　　　國　　九十三　　年　　　九　　　月　　二十四　　日
                                                                     ｍ
